臺灣高等法院民事裁定　　　　　　　　 100年度抗字第1227號
抗告人　高華生
上列抗告人因與相對人財政部國有財產局間聲請停止執行事件，
對於中華民國100年7月29日臺灣臺北地方法院100年度聲字第441
號裁定提起抗告，本院裁定如下：
    主  文
抗告駁回。
抗告費用新臺幣壹仟元由抗告人負擔。
    理  由
一、按「有回復原狀之聲請，或提起再審或異議之訴，或對於和
    解為繼續審判之請求，或提起宣告調解無效之訴、撤銷調解
    之訴，或對於許可強制執行之裁定提起抗告時，法院因必要
    情形或依聲請定相當並確實之擔保，得為停止強制執行之裁
    定」，強制執行法第18條第2項定有明文。又「法院依強制
    執行法第十八條第二項定擔保金額而准許停止強制執行之裁
    定者，該項擔保係備供債權人因停止執行所受損害之賠償，
    其數額應依標的物停止執行後，債權人未能即時受償或利用
    該標的物所受之損害額，或其因另供擔保強制執行所受之損
    害額定之，非以標的物之價值或其債權額為依據」，最高法
    院91年度台抗字第429號裁判意旨參照。再「法院依強制執
    行法第十八條第二項規定，以裁定命債務人供擔保後停止強
    制執行，其擔保金額之多寡應如何認為相當，原屬於法院職
    權裁量之範圍，如已斟酌債權人因停止強制執行不當所應受
    之損害為衡量之標準，即非當事人所可任意指摘，最高法院
    98年台抗字第162號裁定意旨亦可參照。
二、抗告人主張略以：相對人對伊聲請強制執行即自坐落臺北市
    ○○區○○段二小段211地號土地上之同段43號建物及棚架
    （下稱系爭房屋）遷出，經原法院99年度司執字第106452號
    強制執行事件（下稱系爭執行事件）受理在案，伊以相對人
    為被告，提起債務人異議之訴，而就系爭執行事件中關於相
    對人對信華貿易有限公司臺灣分公司（下稱信華公司）聲請
    強制執行即拆除系爭房屋、交還占用土地部分，伊亦以相對
    人、信華公司為被告，提起第三人異議之訴。前開執行程序
    倘不停止執行，伊將受有難以回復之損害，本此聲請前開執
    行程序於准伊提供相當於執行財產價值之擔保，在伊所提債
    務人異議之訴暨第三人異議之訴事件判決確定前暫予停止執
    行。又伊係以公平客觀鑑價提出聲請，即以相當價值供擔保
    聲請停止執行，最高法院91年度台抗字第429號裁定意旨將
    債權人因停止執行所受損害計入，須限於債權人或相對人有
    提出聲請或要求，若債權人或相對人未為聲請或請求，則毋
    需自行增添推測損害金額，且須確實不應以預估方式推測擔
    保金，否則即與強制執行法第18條第2項規定不符。又系爭
    房屋破損不堪，何來租金損害。再者，原裁定以每月新臺幣
    （下同）155,197元計算租金，該金額已相當系爭房屋價值1
    /4，復以4年租金計算擔保金總額，亦已達系爭房屋鑑價之
    12倍。原裁定嚴重違反強制執行法第18條第2項規定。又信
    華公司自民國39年5月9日迄今均未占有相對人任何房地，竟
    莫名被告，且以4年預測租金損害作為擔保金，實難理解。
    伊父親在交付租賃讓渡金後建造系爭房屋，於房屋完成尚未
    登記產權時即被相對人誣陷為匪諜，租地與系爭房屋均被奪
    佔50餘年，致房屋殘破不堪才取回，相對人復對伊父提起訴
    訟，系爭房屋經伊父於訴訟中修補完工，相對人嗣即取得土
    地及系爭房屋，獲利甚多。爰提起抗告請求廢棄原裁定云云
    。
三、經查，抗告人於系爭執行事件中提起債務人異議之訴暨第三
    人異議之訴，並依強制執行法第18條第2項規定聲請停止執
    行前開執行程序，業經原法院依職權調閱前揭執行卷宗及原
    法院100年度訴字第3119號債務人異議之暨第三人異議之訴
    卷宗查閱屬實，並有民事第三人異議之訴起訴狀附卷可稽（
    見本院卷第12、13頁），核與強制執行法第18條第2項規定
    相符，應予准許。又相對人係以原法院96年度重訴字第223
    號判決、本院96年度重上字第632號判決及裁定為執行名義
    ，聲請原法院民事執行處強制執行即抗告人應自系爭房屋遷
    出、信華公司應將系爭房屋拆除及交還占用土地，而前開確
    定判決並命抗告人應自96年1月1日起至遷出系爭房屋之日止
    ，按月給付相對人155,197元相當於租金之不當得利等情，
    亦經原法院調取前開執行卷宗核閱無誤，並有前開裁判附卷
    可稽（見本院卷第72-88頁）。抗告人提起本件異議之訴，
    訴訟標的價額經原法院核定未逾150萬元，原法院參考各級
    法院辦案期限實施要點規定，第一、二審通常程序審判案件
    之期限分別為1年4個月、2年，加上裁判送達、上訴、分案
    等期間，預估該案審理期限約需4年，而認抗告人提起異議
    之訴獲准停止執行後致相對人之執行延宕之期間約為4年，
    而相對人因未能即時利用執行標的物所受損害即為原本可取
    得相當於租金之利益，則依前開確定判決認定抗告人無權占
    用相對人土地，每年可受有相當於租金之不當利益1,862,36
    4元（155,197Ⅹ12＝1,862,364）為計，相對人未能即時受
    償之損失為7,449,456元（1,862,364Ⅹ4＝7,449,456）。是
    原裁定命抗告人供擔保7,449,456元後，系爭執行事件中關
    於就系爭房屋拆除暨命抗告人自系爭房屋遷出之強制執行程
    序，於原法院100年度訴字第3119號第三人暨債務人異議之
    訴事件判決確定前暫予停止，依法並無不合。抗告意旨雖謂
    應以系爭房屋價值作為擔保金額，僅經債權人要求始能將其
    因停止執行所受損害計入、不應以預估方式推測擔保金，否
    則即與強制執行法第18條第2項規定不符。且系爭房屋破損
    不堪，何來租金損害。原裁定以每月155, 197元計算租金，
    已相當於系爭房屋價值之1/4，以4年租金計算擔保金總額，
    亦達系爭房屋價值之12倍云云。惟查，停止執行之擔保金本
    係以標的物停止執行後，債權人未能即時受償或利用該標的
    物所受之損害額，或其因另供擔保強制執行所受之損害額定
    之，已如前述。又若前開執行程序未停止，相對人於執行完
    畢後即可就系爭房屋所佔用之基地為使用收益，是相對人因
    停止執行所受之損失為無法使用系爭房屋所佔用基地之損害
    ，非無法使用系爭房屋之損害，是計算本件擔保金即非以系
    爭房屋之價值為計算基準，相對人前開辯解均顯不足採。又
    抗告人稱信華公司未占有相對人任何房地，其父親於交付租
    賃讓渡金後建造系爭房屋，於房屋完成尚未登記產權時即被
    誣陷為匪諜，房地遭奪佔50餘年，取回後，相對人復提起訴
    訟，嗣並取得土地及系爭房屋，獲利甚多云云，均與本件擔
    保金之酌定無涉。從而，原裁定既已斟酌債權人因停止強制
    執行所應受之損害而依職權酌定本件擔保金額，即非當事人
    所可任意指摘。抗告意旨指摘原裁定不當，求予廢棄，為無
    理由，應予駁回。爰裁定如主文。
中    華    民    國   100    年    8     月    30    日
                    民事第十八庭
                        審判長法  官  湯美玉
                              法  官  丁蓓蓓
                              法  官  李慈惠
正本係照原本作成。
本裁定除以適用法規顯有錯誤為理由外，不得再抗告。如提起再
抗告，應於收受後10日內委任律師為代理人向本院提出再抗告狀
。並繳納再抗告費新台幣１千元。
中    華    民    國   100    年    9     月    6     日
                              書記官  王敬端